【裁判字號】    95,簡上,41
【裁判日期】    950621
【裁判案由】    詐欺
【裁判全文】
臺灣臺南地方法院刑事判決              95年度簡上字第41號
上  訴  人  臺灣臺南地方法院檢察署檢察官
被      告  乙○○
上列上訴人因被告詐欺案件，不服本院94年度簡字第2864號中華
民國94年11月29日第一審判決（聲請簡易判決處刑案號：臺灣臺
南地方法院檢察署94年度核退偵字第1023號、第1024號），提起
上訴，及臺灣臺南地方法院檢察署檢察官移送併辦（95年度偵字
第1535號、第6554號），本院管轄第二審之合議庭判決如下：
    主  文
原判決撤銷。
乙○○連續幫助共同連續意圖為自己不法之所有，以詐術使人將
本人之物交付，處有期徒刑陸月，如易科罰金，以參佰元折算壹
日。
    事  實
一、乙○○於民國（下同）九十四年三月中旬某日，由中華日報
    上得知某姓名、年籍均不詳之人刊登收購金融帳戶之廣告，
    詎其預見該購買帳戶者，可能將所購買之帳戶作為詐欺取財
    後取得贓款之管道，因缺錢花用，仍基於連續幫助他人詐取
    財物之不確定故意，先後於：(一)九十四年三月中旬某日下午
    二時許，在臺南縣歸仁鄉○○路某７－１１超商，將其所有
    中華郵政股份有限公司仁德郵局帳戶（帳號：000000
    00000000）之存摺、金融卡，以新臺幣（下同）三
    千元之代價，出售予姓名年籍均不詳之成年男子。(二)九十四
    年三月中旬某日，復於上開地點，將其所有中國信託銀行東
    台南分行帳戶（帳號：0000000000000）之存
    摺、金融卡，再以二千元之代價，出售予該男子。(三)九十四
    年三、四月間某日，在臺南縣仁德鄉○○路仁德交流道附近
    ，將其所有聯邦銀行南台南分行帳戶（帳號：000000
    000000；移送併辦意旨書記載有誤，應予更正）之存
    摺、提款卡、密碼，以二千元之代價，又出售予該男子。(四)
    九十四年四月一日下午四時許，復於前開地點，將其所有合
    作金庫銀行永康分行帳戶（帳號：00000000000
    00）之存摺、提款卡、密碼、語音轉帳密碼，以二千元之
    代價，再次出售予該男子。嗣該姓名年籍均不詳之男子及所
    屬詐騙集團成員，果基於意圖為自己不法所有之概括犯意聯
    絡，連續於：(一)九十四年三月二十四日下午一時三十分，以
    電話向戊○○佯稱其子賀瑞琛因積欠債務在該詐騙集團手上
    ，要匯款才放人，致其陷於錯誤，依指示於該日匯款十五萬
    元至乙○○上開仁德郵局帳戶；(二)九十四年四月二日上午八
    時二十六分，以簡訊向林文邦訛稱中國信託銀行信用卡卡費
    未繳，致其陷於錯誤，依騙集團成員指示前往中國信託銀行
    存款機（移送併辦意旨書記載有誤，應更正）分別存入一萬
    八千元、二千元至乙○○上開中國信託銀行東台南分行帳戶
    ；(三)九十四年四月十一日晚上六時許，以電話語音向甲○○
    詐稱有刷卡消費紀錄，誘使被害人向該詐騙集團成員查證，
    續以被害人有人頭帳戶問題為由，致其陷於錯誤，依指示於
    該日轉帳四萬二千０五０元至乙○○上開合作金庫銀行永康
    分行帳戶；(四)九十四年六月十日某時，以電話向丙○○謊稱
    有信用卡卡費未繳，誘使被害人向該詐騙集團成員查證，續
    以修改金融辨識碼為由，致其陷於錯誤，依指示於該日分別
    匯款十七萬、九十六萬至乙○○上聯邦銀行南台南分行帳戶
    。嗣戊○○、林文邦、甲○○、丙○○發覺有異後，始報警
    循線查獲。
二、案經臺南縣警察局歸仁分局、永康分局、臺南市警察局第六
    分局、第一分局報請臺灣臺南地方法院檢察署檢察官偵查起
    訴。
    理  由
一、被告乙○○經合法傳喚，雖未到庭，惟上開犯罪事實，業據
    被告乙○○於偵查中及通緝到案時經本院訊問時坦白承認，
    核與被害人戊○○、林文邦、甲○○、丙○○指訴之情節相
    符，並有被告於仁德郵局郵政存簿儲金立帳申請書、合作金
    庫銀行永康分行活期儲蓄存款印鑑卡、聯邦銀行南台南分行
    開戶資料、中國信託商銀印鑑卡各一紙暨各該帳戶交易明細
    四份；被害人戊○○匯款之郵政國內匯款執據一紙；被害人
    林文邦至中國信託商銀存款機存款之客戶交易明細表二紙；
    被害人甲○○轉帳之中華郵政公司自動櫃員機儲戶交易明細
    表一紙；被害人丙○○匯款之臺灣土地銀行入戶電匯申請書
    、國泰世華商業銀行匯出匯款回條各一紙在卷可佐，足資審
    認被告之自白與事實相符，可以採信。本件事證明確，被告
    犯行堪以認定。
二、按刑法上之幫助犯，係對於犯罪與正犯有共同之認識，而以
    幫助之意思，對於正犯資以助力，而未參與實施犯罪之行為
    者而言（最高法院八十八年度台上字第一二七０號判決要旨
    參照）。次按連續幫助與幫助連續原屬有別，如基於概括犯
    意，多次幫助他人犯罪，為連續幫助；如以一幫助行為，幫
    助他人連續犯罪，則為幫助連續，就幫助犯言，僅有一次之
    犯罪行為（最高法院八十六年度台上字第五六八０號、八十
    七年度台上字第三八六五號判決要旨參照）。被告基於幫助
    之犯意，提供前揭帳戶之存摺、金融卡、密碼或語音轉帳密
    碼予收購帳戶之姓名年籍均不詳男子，並由該名男子及所屬
    詐騙集團成員意圖為自己不法之所有，先後向被害人戊○○
    、林文邦、甲○○、丙○○施用詐術，致使被害人等陷於錯
    誤，誤將帳戶內存款轉至被告提供之上揭帳戶，核被告所為
    ，係犯刑法第三十條第一項、第三百三十九條第一項詐欺取
    財罪之幫助犯。該詐騙集團成員間，就前開犯行互有犯意之
    聯絡及行為之分擔，應論以共同正犯。該姓名年籍不詳成年
    男子與其所屬詐騙集團成員多次詐欺犯行，時間緊接，觸犯
    犯罪構成要件相同之罪名，顯係基於概括之犯意反覆為之，
    屬連續犯。又被告先後四次提供帳戶之犯行，時間緊接，觸
    犯犯罪構成要件相同之罪名，顯係基於概括之犯意反覆為之
    ，應依連續犯之規定，論以一連續幫助連續詐欺取財罪，並
    加重其刑。另被告所犯係詐欺取財罪之幫助犯，爰依刑法第
    三十條第二項，按正犯之刑減輕之，並依刑法七十一條第一
    項規定，先加後減。至檢察官移送併辦部份（即事實欄一(二)
    (三)部分），雖未據檢察官起訴，然與前開起訴論罪科刑部分
    ，具有連續犯之裁判上一罪關係，為起訴效力所及，本院自
    應就上開移送併辦部分併予審理。
三、原審以被告犯行明確，依法論罪科刑，固非無見。然查本案
    移送併辦部分，與上訴人即檢察官起訴部分有連續犯之裁判
    上一罪關係，原審未及審酌，諒有未洽。檢察官上訴意旨執
    此而認原判決不當，為有理由，應由本院將原判決撤銷改判
    。爰審酌被告不思正途賺取錢財，竟因貪圖小利而提供帳戶
    幫助他人詐取財物，不僅助長他人犯罪，增加政府查緝困難
    ，且危害交易秩序與社會治安及犯後坦認犯行等一切情狀，
    量處如主文所示之刑，並諭知易科罰金之折算標準，以示懲
    儆。
四、被告經合法傳喚，無正當之理由不到庭，本院自不待其陳述
    ，逕為一造辯論判決。
據上論斷，應依刑事訴訟法第四百五十五條之一第三項、第三百
六十九條第一項前段、第三百六十四條、第二百九十九條第一項
前段、第三百七十一條，刑法五十六條、第二十八條、第三百三
十九條第一項、第三十條第一項前段、第二項、第四十一條第一
項前段，罰金罰鍰提高標準條例第一條前段、第二條，判決如主
文。
本案經檢察官丁○○到庭執行職務
中    華    民    國    95    年    6     月    21    日
                  刑事第三庭    審判長法  官  陳振謙
                                      法  官  鍾邦久
                                      法  官  王慧娟
以上正本證明與原本無異。
不得上訴。
中    華    民    國    95    年    6     月    22    日
                                      書記官  陳淑貞
附錄本案論罪科刑法條全文：
中華民國刑法第339條第1項 (普通詐欺罪)
意圖為自己或第三人不法之所有，以詐術使人將本人或第三人之
物交付者，處5年以下有期徒刑、拘役或科或併科1千元以下罰金
。


司法院資訊處製作；財團法人民間司法改革基金會備份。
